臺灣苗栗地方法院民事判決　　　　　　　100年度訴字第152號
原　　　告　林青松
被　　　告　吳俊祥
　　　　　　胡素珠
　　　　　　洪信民
共　　　同
訴訟代理人　林政德
上列當事人間請求確認之訴事件，本院判決如下：
    主  文
原告之訴駁回。
訴訟費用由原告負擔。
    事  實
一、原告起訴主張：
（一）原告前因日南公司守衛即訴外人黃坤榮禁止其進入大將軍
      社區，乃與訴外人金建國共同對黃坤榮提起妨害自由告訴
      ，經台灣苗栗地方法院檢察署檢察官為不起訴處分，並將
      該99年度偵字第3578號不起訴處分書（下稱系爭不起訴處
      分書）送達。然共同告訴人金建國早已收到系爭不起訴處
      分書，並依法聲請再議，原告卻遲未收受。原告戶籍地雖
      設於苗栗縣竹南鎮山佳里2 鄰21號3 樓，實則居住於竹南
      鎮○○街11巷19號，依往例，竹南郵差均知悉如有寄至原
      告戶籍地之郵件，均會送至原告居所地，倘此二處均有寄
      存送達紅單，亦均會塞在原告居所之門紗柱縫處，惟原告
      始終未曾於其居所之門紗柱縫處見到系爭不起訴處分書之
      寄存送達紅單。原告嗣於民國100 年3 月8 日寄發存證信
      函請求台灣苗栗地方法院檢察署檢察官再次送達系爭不起
      訴處分書，經台灣苗栗地方法院檢察署函覆表示：系爭不
      起訴處分書已分別依原告之設籍處所及住居所之地址郵務
      送達，因郵務員未獲會晤應受領人，故於100 年1 月21日
      寄存送達於當地派出所，請原告逕向該派出所洽領等語。
      原告遂於100 年3 月19日持上開函覆前往竹南派出所領取
      ，並於100 年3 月26日提出再議狀，詎台灣高等法院台中
      分院檢察署函覆表示原告聲請再議已逾7 日之法定不變期
      間，聲請再議並不合法。
（二）針對原告無法提起再議，導致訴訟權益受損乙節，實乃肇
      因於原告未曾在居所見到有郵局寄存送達之紅單。原告為
      釐清系爭不起訴處分書寄存送達真相，遂書寫「聲請查覆
      郵件送達疑竇書」，並將該書信寄予竹南郵局局長即被告
      胡素珠。原告嗣於100 年5 月9 日收訖苗栗郵局經理即被
      告吳俊祥之函覆，該函覆僅表示：系爭不起訴處分書郵件
      經其郵差即被告洪信民各於100 年1 月19日及20日2 次投
      遞，均未獲會晤原告，故依規定於1 月21日寄存於竹南派
      出所，並作送達通知書2 份，1 份黏貼於應受送達人門首
      ，另1 份置於該送達處所適當位置，以為送達等語。原告
      遍觀上開函文，並未提及有將寄存送達通知1 份黏貼於原
      告住居所之證據，另1 份只籠統表示置於該送達處所適當
      位置，卻未指明在何處適當位置，實乃一制式而無證據能
      力之覆知。原告無奈再於100 年5 月10日書寫「緊急聲請
      提證書」予被告胡素珠，促其提出竹南郵局有將送達通知
      黏貼於原告居所之證據，然未獲置理。
（三）苗栗縣竹南鎮○○街11巷巷道之住戶均未設置信箱，截至
      100 年5 月6 日止，寄存送達通知均塞在原告住居所之門
      紗柱縫處，並未黏貼在住居所之門首。倘被告主張其有將
      郵件寄存送達紅單黏貼於原告住居所之門首，依法即應舉
      證。另原告書寫「聲請查覆郵件送達疑竇書」本僅請求被
      告胡素珠詳查送達疑竇並說明，竹南郵局本可直接依事實
      答覆原告，蓋竹南郵局經理與苗栗郵局經理皆係中華郵政
      股份有限公司之地方郵局經理，為何要推給苗栗郵局經理
      回覆原告？致使被告吳俊祥未經詳查即以制式答覆系爭不
      起訴處分書郵件係合法寄存送達。倘被告吳俊祥係經查問
      過後方始函覆原告，原告即可據以向台灣苗栗地方法院檢
      察署檢察官聲請遲誤聲請再議過失非我之回復原狀，進而
      毋須提起本件確認訴訟，實乃郵政公司顢頇職員之故而造
      成本件司法資源之浪費。原告業於10 0年5 月9 日向台灣
      高等法院台中分院檢察署提出「遲誤聲請再議期間之回復
      原狀」之聲請，故提起本件確認訴訟乃為回復系爭不起訴
      處分書聲請再議期限合法所必要等語。並聲明：(1)竹南郵
      差沒有證據有將苗檢99偵3578郵件寄存送通知一份黏貼於
      原告居住所門首，另一件也未交予原告鄰居或置於適當位
      置。(2)訴訟費用由被告連帶負擔。
二、被告答辯：
（一）按確認之訴，不論係確認法律關係、確認證書真偽或確認
      法律關係基礎事實存否之訴，非原告有即受確認判決之法
      律上利益者，不得提起之；民事訴訟法第247 條第1 項規
      定甚明。所謂即受確認判決之法律上利益，係指因法律關
      係之存否不明確，致原告在私法上之地位有受侵害之危險
      ，而此項危險得以對於被告之確認判決除去之者而言。再
      者，此所謂法律關係，應以私法上之法律關係為限，且為
      實體上之法律關係，故如法院就證據之取捨、事實之認定
      及法律之適用，屬於程序法上之判斷問題，不得作為確認
      之訴之訴訟標的（最高法院70年台上字第1042號判例、85
      年台上字第17 04 號判決參照）。本件原告訴之聲明均係
      以事實問題作為確認訴訟之標的；又系爭不起訴處分書郵
      件之送達，乃台灣苗栗地方法院檢察署依刑事訴訟法第62
      條準用民事訴訟法之規定，將訴訟文書委託郵政機關送達
      之公法上訴訟行為。從而，送達合法與否，乃程序法上之
      判斷問題，非屬私法、實體上之法律關係。原告提起本訴
      ，係屬事實問題及程序法上判斷問題，無受確認判決之法
      律上利益，欠缺權利保護之必要。
（二）又原告並未依郵件處理規定第53條、中華郵政公司對外公
      告之郵務營業規章第169 條規定，向郵政公司申請將其戶
      籍地郵件改投至居所地。竹南郵局曾負責原告戶籍地及住
      居所郵件投遞工作之現職人員共有4 名，其中僅訴外人劉
      秀清、鄭友勝知悉原告除戶籍地外，尚另有住居所，但渠
      等均不曾將寄至原告戶籍地之郵件改投至其住居所。被告
      洪信民於99年7 月間由新竹郵局調至竹南郵局服務，迄至
      100 年3 月31日止，雖負責原告設籍地及住居所地之區域
      內郵件投遞工作，然其並不知悉原告除戶籍地外尚有住居
      所，故從未將寄至原告戶籍地之郵件（包括系爭不起訴處
      分書郵件）改投至其住居所。故原告主張竹南郵局郵差都
      知悉且均會將寄至其戶籍地之掛號郵件改投至其住居所地
      ，並非事實。
（三）系爭不起訴處分書郵件寄至原告住居所後，被告洪信民將
      該郵件投遞2 次，仍無法會晤原告，欲依寄存送達規定辦
      理時，因該住居所未設信箱，大門早已生鏽且佈滿灰塵，
      經被告洪信民嘗試黏貼，仍無法貼牢，不得已始將2 份送
      達通知書塞於該住居所之門縫中，並加以固定。竹南郵局
      經理即被告胡素珠於100 年5 月27日指派郵務稽核人員即
      訴外人賴茂雄前往該址查證據報，該住居所之大門確實無
      法黏貼送達通知書。又原告雖主張被告將系爭不起訴處分
      書郵件寄存送達後，應拍照存證，惟依民事訴訟法第138
      條寄存送達之規定，並未課予郵務機關有拍照存證之義務
      ，故其主張，並無理由。
（四）綜上所陳，原告請求確認之事項係屬事實問題及程序法上
      判斷問題，非得提起確認之訴之標的。退步言，縱使寄至
      原告住居所之郵件是否符合寄存送達規定存有爭議，但寄
      至原告戶籍地之郵件確已合法寄存送達，故原告請求顯無
      理由，並無訴訟實益等語。並聲明：(1)原告之訴駁回。(2)
      訴訟費用由原告負擔。
    理  由
一、按確認法律關係之訴，非原告有即受確認判決之法律上利益
    者，不得提起；確認證書真偽或為法律關係基礎事實存否之
    訴，亦同；前項確認法律關係基礎事實存否之訴，以原告不
    能提起他訴訟者為限；民事訴訟法第247 條第1 、2 項定有
    明文。而前開法條所謂即受確認判決之法律上利益，係指因
    法律關係之存否不明確，致原告在「私法」上之地位有受侵
    害之危險（即不安狀態），而此項危險能以確認判決除將去
    之者而言；又得為確認之訴之訴之標的者，應以私法上之法
    律關係為限，倘所爭執者為公法上之權利或法律關係，則為
    法所不許（最高法院42年台上字第1031號判例、86年台上字
    第27 14 號、70年台上字第1042號、89年度台上第2055號判
    決意旨可資參照）。準此，揆諸前揭說明，確認法律關係基
    礎事實存否之訴，需具備二要件，一為確認利益，二為原告
    不能提起他訴訟，若欠缺其一，其訴即欠缺權利保護之必要
    ，應予駁回（最高法院97年台上字第321 號判決意旨可參）
    。
二、原告主張被告洪信民未將系爭不起訴處分書合法寄存送達於
    其位於苗栗縣竹南鎮○○街11巷19號之居所，致其聲請再議
    逾法定不變期間而遭駁回，故提起本件確認訴訟以回復台灣
    苗栗地方法院檢察署99年度偵字第3578號不起訴處分聲請再
    議之期限；復於本院審理時主張：提起本訴另一目的是要警
    惕竹南郵局，因為在2011年5 月6 日之前的寄存送達都不合
    法，他們沒有做到要把一份寄存送達通知貼在門首，該郵局
    的主管有在辦公室黑板上寫各位同仁以後寄存送達通知務必
    貼在門首的字句。讓竹南郵局的郵務人員以後不會再損及訴
    訟人的權益等語（卷第77、78頁）。經查，原告請求確認被
    告洪信民未將系爭不起訴處分書合法寄存送達乙節，固可廣
    義認定係屬確認法律關係基礎事實存否之訴，惟揆諸前開說
    明，仍須符合有確認利益及原告不能提起他訴訟之二要件，
    始得提起。而原告提起本件確認訴訟之目的，其一係為回復
    苗栗地方法院檢察署99年度偵字第3578號不起訴處分聲請再
    議期間，亦即係為排除刑事訴訟法（刑罰權）上而非「私法
    」上之不利益、不安狀態，且此不利益、不安狀態並非經由
    本件民事訴訟之確認判決所得加以排除，自無受確認判決之
    法律上利益甚明。再者，如原告欲回復再議期間，應循刑事
    訴訟程序救濟，並非全無其他訴訟可提。另原告提起本訴之
    另一目的係為警惕竹南郵局等語，更與前述規定及判決意旨
    所指之要件無涉。故原告提起本件確認訴訟，顯然欠缺權利
    保護之必要，應予駁回。至原告質疑本院100 年7 月21日審
    理時只通知原告一造到庭云云；乃因原告起訴狀所列其中被
    告為「苗栗郵局局長吳俊祥」、「竹南郵局局長胡素珠」，
    依其訴狀內容所載究係以郵局或吳俊祥、胡素珠個人為被告
    不明，經本院於100 年6 月7 日發函請原告具狀特定被告，
    惟觀其所提陳報狀內容仍無法明瞭，致本院無從認定被告究
    為何人而無從通知。依民事訴訟法第244 條第1 項規定，原
    告起訴時本應表明被告為何人，此乃屬起訴之程式要件，復
    依同法第249 條第1 項第6 款規定，起訴是否符合程式、要
    件本屬審判長依職權審查及命補正之事項，故本院自得命原
    告一造到庭補正被告；附此敘明。
三、按原告之訴，依其所述之事實，在法律上顯無理由者，法院
    得不經言詞辯論，逕以判決駁回之；民事訴訟法第249 條第
    2 項亦有明文。原告提起本件確認訴訟，欠缺權利保護之必
    要，已如前述，其訴在法律上即顯無理由，本院自得不經言
    詞辯論，逕以判決駁回之。
四、據上論結，原告之訴顯無理由，依民事訴訟法第249 條第2
    項、第78條，判決如主文。
中    華    民    國   100    年    8     月    4     日
                  民事庭法  官  黃怡玲
以上正本係照原本作成。
如對本判決不服，須於判決送達後20日內向本院提出上訴狀（須
附繕本）。
如委任律師提起上訴者，應一併繳納上訴審裁判費。
                        書記官  孫銘宏
中    華    民    國   100    年    8     月    4     日